【裁判字號】    95,易,368
【裁判日期】    950927
【裁判案由】    傷害
【裁判全文】
臺灣桃園地方法院刑事判決               95年度易字第368號
公  訴  人  台灣桃園地方法院檢察署檢察官
被      告  乙○○
上列被告因傷害案件，經檢察官提起公訴（95年度偵字第3554號
），被告於本院準備程序進行中，就被訴事實為有罪之陳述，經
告知簡式審判程序意旨，並聽取公訴人及被告之意見後，本院合
議庭裁定由受命法官獨任依簡式審判程序審理，並判決如下：
    主  文
乙○○傷害人之身體，累犯，處拘役拾伍日，如易科罰金，以
佰元折算壹日。
    事  實
一、乙○○曾於民國八十八年間因妨害風化案件，經台灣台北地
    方法院於九十年八月十六日以九十年度易緝字第一三四號判
    決判處有期徒刑五月，並於同年九月六日確定後移送執行，
    嗣於九十年十一月二十六日執行完畢翌日出監。
二、緣乙○○與甲○○○本為男女朋友關係，於九十五年一月十
    二日晚間，乙○○囑甲○○○至桃園縣中壢市○○○街一０
    六號「大不同餐館」購買麵食，因遲遲不見甲○○○返回，
    遂於同日十八時三十分許前往「大不同餐館」，卻見甲○○
    ○於餐館內與不相識之人飲酒且不願返家，因而心生不悅，
    與甲○○○發生爭執，竟基於傷害人身體之犯意，當場徒手
    揮打甲○○○臉部一巴掌，致甲○○○受有顏面多處瘀腫腫
    及擦傷、胸部一處瘀腫之傷害。
三、案經甲○○○訴由桃園縣政府警察局中壢分局報告台灣桃園
    地方法院檢察署檢察官偵查起訴。
    理  由
一、程序部分：本件被告乙○○所犯係死刑、無期徒刑或最輕本
    刑為三年以上有期徒刑以外之罪，亦非屬高等法院管轄第一
    審之案件，其於準備程序中就被訴事實為有罪之陳述，經本
    院告知簡式審判程序之旨，並聽取當事人意見後，經本院合
    議庭依刑事訴訟法第二百七十三條之一第一項規定裁定由受
    命法官獨任進行簡式審判程序，合先敘明。
二、上開事實，業據被告乙○○於警詢及本院審理時均坦承不諱
    （見偵卷第五頁至第六頁），核與告訴人甲○○○於警詢之
    指訴相符（見偵卷第九頁至第十頁），並有行政院衛生署桃
    園醫院傷害診斷證明書及受傷照片各一份在卷可資佐證（偵
    查卷第十二頁）。本件事證明確，被告上開傷害犯行已經證
    明，應依法論罪科刑。
三、查被告行為後，刑法及刑法施行法部分條文業經修正公布，
    並均於九十五年七月一日施行。修正後刑法第二條第一項之
    規定，係規範行為後法律變更所生新舊法律比較適用之準據
    法，於修正後刑法施行後，應適用修正後刑法第二條第一項
    規定之從舊從輕之原則為比較；修正後刑法第二條第二項，
    則為同條第一項之特別規定，於修正後刑法施行後，關於非
    拘束人身自由之保安處分，應依修正後刑法第二條第二項之
    規定，適用裁判時之法律。又修正後刑法第三十五條，乃刑
    之重輕之法定次序與標準，應適用裁判時之修正後刑法第三
    十五條之規定。修正後刑法第二條第一項係採從舊從輕原則
    ，適用最有利於行為人之法律。既曰法律，自較刑之範圍為
    廣；除法律有特別規定者（如修正後刑法第二條第二項非拘
    束人身自由之保安處分適用裁判時法，修正後刑法施行法第
    九條之三規定之情形），應依其規定；或事關執行之緩刑之
    宣告，或犯罪在刑法修正施行前，自首在刑法施行後之自首
    部分，或程序之規定（程序從新，如刑法第四十條沒收宣告
    之程序規定），應適用裁判時之修正後刑法之規定外；依修
    正後刑法第二條第一項比較時，應就罪刑有關之共犯、未遂
    犯、連續犯、牽連犯、結合犯，以及累犯加重，自首減輕暨
    其他法定加減原因（如身分加減）與加減例等一切情形，綜
    其全部之結果而為比較後，整個之適用，不能割裂而分別適
    用有利益之條文。關於易科罰金之折算標準、易服勞役之折
    算標準及期限、罰金與死刑是否併予執行、多數有期徒刑定
    應執行之刑時之最高刑期之限制等之修正，事涉行為人易刑
    折算標準金額之多寡與期限之長短及定執行刑時能否就罰金
    刑併予執行或有期徒刑定應執行之刑時最高度之限制，亦均
    屬依修正後刑法第二條第一項所應比較適用法律之範圍。拘
    束人身自由之保安處分，並非屬修正後刑法第二條第二項規
    定應適用裁判時法之範圍，除有特別規定者外，亦屬應依修
    正後刑法第二條第一項比較適用之法律；從刑附屬於主刑，
    除法律有特別規定者外，依主刑所適用之法律（以上參考最
    高法院九十五年五月二十三日刑事庭第八次會議決議及最高
    法院二十四年上字第四六三四號、二十四年上字第五二九二
    號、二十七年上字第二六一五號判例）。是與本案相關之法
    律變更有如下述：
    (一)修正前刑法第三十三條第五款規定「罰金：（銀元）一元
      以上。」，並依罰金罰鍰提高標準條例第一條前段規定提
      高十倍，亦即須量處新台幣三十元以上之刑度；修正後刑
      法第三十三條第五款規定「罰金：新臺幣一千元以上，以
      百元計算之。」；另九十五年六月十四日修正公布、同年
      七月一日施行之中華民國刑法施行法第一條之一：「中華
      民國九十四年一月七日刑法修正施行後，刑法分則編所定
      罰金之貨幣單位為新臺幣。九十四年一月七日刑法修正時
      ，刑法分則編未修正之條文定有罰金者，自九十四年一月
      七日刑法修正施行後，就其所定數額提高為三十倍。但七
      十二年六月二十六日至九十四年一月七日新增或修正之條
      文，就其所定數額提高為三倍。」，現行刑法中，有關於
      罰金刑之計算單位及處罰之規定已有修正，自屬法律變更
      。
    (二)易科罰金部分：被告行為時有效之刑法第四十一條第一項
      前段規定：「犯最重本刑為五年以下有期徒刑以下之刑之
      罪，而受六個月以下有期徒刑或拘役之宣告，因身體、教
      育、職業、家庭之關係或其他正當事由，執行顯有困難者
      ，得以一元以上三元以下折算一日，易科罰金。」。又被
      告行為時之易科罰金折算標準，依修正前罰金罰鍰提高標
      準條例第二條前段（現已刪除）規定，就其原定數額提高
      為一百倍折算一日，亦即被告行為時之易科罰金折算標準
      ，應以銀元一百元以上三百元以下之數額折算一日，經折
      算為新臺幣後，應以新臺幣三百元以上九百元以下折算為
      一日。惟九十五年七月一日施行之刑法第四十一條第一項
      前段規定：「犯最重本刑為五年以下有期徒刑以下之刑之
      罪，而受六個月以下有期徒刑或拘役之宣告者，得以新臺
      幣一千元、二千元或三千元折算一日，易科罰金」，併於
      同日廢除罰金罰鍰提高標準條例第二條之規定，亦即係以
      一千元、二千元或三千元折算一日。
    (三)刑法第四十七條關於累犯之規定，將原「受有期徒刑之執
      行完畢，或受無期徒刑或有期徒刑一部之執行而赦免後，
      五年以內再犯有期徒刑以上之罪者為累犯，加重本刑至二
      分之一」之規定，修正為刑法第四十七條第一項「受徒刑
      之執行完畢，或一部之執行而赦免後，五年以內故意再犯
      有期徒刑以上之罪者為累犯，加重本刑至二分之一」。
    (四)至刑法第六十七原規定：「有期徒刑加減者，其最高度及
      最低度同加減之。」、第六十八條原規定：「拘役或罰金
      加減者，僅加減其最高度。」；修正後之刑法第六十七條
      規定：「有期徒刑或罰金加減者，其最高度及最低度同加
      減之。」、第六十八條規定：「拘役加減者，僅加減其最
      高度。」，換言之，就有關罰金刑加減，由原來規定之僅
      加減其最高度刑，修正為其最高度刑及最低度刑同加減之
      。
    (五)就本件被告所犯刑法第二百七十七條第一項普通傷害罪，
      其法定刑為三年以下有期徒刑、拘役或一千元以下罰金，
      且於制定後未經修正，其罰金刑原定貨幣單位係銀元且需
      另依罰金罰鍰提高標準條例第一條前段提高十倍，經折算
      後應為新台幣三萬元以下罰金，而依修正後刑法施行法第
      一條之一第一項、第二項但書規定，貨幣單位已修改為新
      台幣，並就所定數額提高為三十倍，亦即修正為新台幣三
      萬元；至法定罰金刑最低度部分，則由修正前刑法第三十
      三條第五款規定為銀元十元（折算為新台幣三十元）以上
      ，修正後刑法第三十三條第五款則改為新台幣一千元以上
      ，並以百元計算；另就易科罰金之折算標準部分，由修正
      前刑法第四十一條第一項前段規定（得以銀元一元以上三
      元以下折算一日），並依修正前罰金罰緩提高標準條例第
      二條規定提高一百倍為銀元一百元以上三百元以下（即新
      台幣三百元以上九百元以下）折算一日，修正後刑法第四
      十一條第一項前段則修正為得以新台幣一千元、二千元或
      三千元折算一日（裁判時罰金罰鍰提高標準條例第二條並
      已刪除）；而就易服勞役之折算標準部分，由修正前刑法
      第四十二條第二項規定（得以銀元一元以上三元以下折算
      一日），並依修正前罰金罰緩提高標準條例第二條規定提
      高一百倍為銀元一百元以上三百元以下（即新台幣三百元
      以上九百元以下）折算一日，且勞役期限不得逾六個月，
      修正後刑法第四十二條第三項則修正為得以新台幣一千元
      、二千元或三千元折算一日（裁判時罰金罰鍰提高標準條
      例第二條並已刪除），且勞役期限不得逾一年，但以本件
      被告所涉之刑法第二百七十七條第一項之罪，縱依最高法
      定罰金刑即新台幣三萬元，不論以修正前或修正後之易服
      勞役折算標準，則不超過六個月，就此部分並無有利或不
      利；又被告前有如犯罪事實欄一所述之前案犯罪紀錄及執
      行情形，有臺灣高等法院被告全國前案紀錄表一紙在卷可
      稽，其於五年以內再故意犯本件有期徒刑以上之罪，不論
      依修正前刑法第四十七條或修正後之刑法第四十七條第一
      項之規定，均構成累犯，對被告而言並無有利或不利之情
      形；然遇有加重、減輕事由時，依舊刑法第六十七條、第
      六十八條規定，有期徒刑就其最高度及最低度同加減之，
      拘役或罰金則僅加減其最高度刑，惟依修正後刑法規定，
      罰金亦須就其最高及最低度刑為加減。故比較行為時法與
      裁判時法，關於修正後法定罰金刑之最高額、是否構成累
      犯事由等部分，行為時法與裁判時法之規定並無差異，惟
      就罰金刑最低額，以及遇有加減刑事由時，罰金最低度額
      須否同時加減，均以行為時法顯較有利於被告；至於易服
      勞役部分雖以裁判時之法律對被告較為有利，但就主刑較
      重之有期徒刑、拘役如易科罰金時，修正後之折算標準非
      較行為時法有利於被告。故經綜合比較結果，應依刑法第
      二條第一項前段規定，應整體適用修正前之刑法有關之規
      定，合先敘明。
    (六)至於新修正刑法第五十七條關於科刑時應審酌之事項，其
      中修正後刑法第五十七條第七款「犯罪行為人與被害人之
      關係」，係將修正前同法第八款「犯人與被害人『平日』
      之關係」之「平日」一語刪除，擴大犯罪行為人與被害人
      在犯罪行為上之關係，亦屬科刑時應予考慮之標準。修正
      後同法第八款並增列「犯罪行為人違反義務之程度」，此
      均屬法院就刑之裁量審認標準之明文化，非屬法律之變更
      （最高法院九十五年五月二十三日第八次刑庭會議決議亦
      同此意旨），自無新修正之刑法第二條第一項規定之適用
      ，附此敘明。
四、核被告乙○○所為，係犯刑法第二百七十七條第一項之普通
    傷害罪。又其前於八十八年間因犯妨害風化罪，經台灣台北
    地方法院於九十年八月十六日以九十年度易緝字第一三四號
    判決判處有期徒刑五月，於同年九月六日確定後移送執行，
    嗣於九十年十一月二十六日執行完畢翌日出監等情，此有臺
    灣高等法院被告全國前案紀錄表一紙在卷可稽，其於五年以
    內再故意犯本件有期徒刑以上之罪，依修正前刑法第四十七
    條規定為累犯，並應依法加重其刑。爰審酌被告乙○○與告
    訴人甲○○○為男女朋友，因見告訴人任意與不相識之人士
    共同於餐館內飲酒，心生不悅，始動手揮打告訴人臉部之犯
    罪動機、情節，致使告訴人受有顏面多處瘀腫及擦傷、胸部
    瘀腫之傷害，傷勢亦非嚴重，犯罪後坦承犯行，惟迄今仍未
    與告訴人達成民事上和解或取得其寬宥，及其犯罪所受之刺
    激、智識程度、犯罪後之態度等一切情狀，量處如主文所示
    之刑，並依修正前刑法第四十一條第一項前段及修正前罰金
    罰鍰提高標準條例第二條規定諭知易科罰金之折算標準。
五、據上論斷，應依刑事訴訟法第二百七十三條之一第一項、第
    二百九十九條第一項前段，修正後刑法第二條第一項前段，
    刑法第二百七十七條第一項，修正前刑法第四十七條、第四
    十一條第一項前段，罰金罰鍰提高標準條例第一條前段，修
    正前罰金罰鍰提高標準條例第二條，判決如主文。
本案經檢察官郝中興到庭執行職務。
中    華    民    國    95    年    9     月    27    日
                    台灣桃園地方法院刑事第十一庭
                          法  官  何俏美
以上正本證明與原本無異。
如不服本判決，應於送達後10日內，向本院提出上訴狀。
                          書記官  陳淑瓊
中    華    民    國    95    年    9     月    28    日
附錄本案論罪科刑法條
中華民國刑法第277條
傷害人之身體或健康者，處3年以下有期徒刑、拘役或1千元以下
罰金。
犯前項之罪因而致人於死者，處無期徒刑或 7 年以上有期徒刑；
致重傷者，處 3 年以上 10 年以下有期徒刑。


司法院資訊處製作；財團法人民間司法改革基金會備份。
